【裁判字號】    98,上訴,158
【裁判日期】    980205
【裁判案由】    違反毒品危害防制條例
【裁判全文】
臺灣高等法院臺中分院刑事判決         98年度上訴字第158號
上  訴  人  臺灣臺中地方法院檢察署檢察官
被      告  甲○○
                      弄10之1號
上列上訴人因違反毒品危害防制條例案件，不服臺灣臺中地方法
院97年度訴字第4577號中華民國97年11月18日第一審判決（起訴
案號：臺灣臺中地方法院檢察署97年度毒偵字第4700號），提起
上訴，本院判決如下：
    主  文
上訴駁回。
    理  由
一、公訴意旨略以：被告甲○○於民國九十七年九月二日十時許
    ，在臺中縣梧棲鎮○○里○○路○段八四七巷十七弄十之一
    號住處，以香菸沾第一級毒品海洛因點燃吸食方式，施用海
    洛因一次。嗣經員警於翌日十九時三十分許，搜索上址，當
    場自甲○○身上扣得含海洛因成分粉末一袋（毛重○˙三公
    克），為警採尿送驗而查獲上情提起公訴。
二、按起訴之程序違背規定者，應諭知不受理之判決，並得不經
    言詞辯論為之，刑事訴訟法第三百零三條第一款、第三百零
    七條分別定有明文。次按第三百六十七條之判決及對於原審
    諭知管轄錯誤、免訴或不受理之判決上訴時，第二審法院認
    其為無理由而駁回上訴之判決，得不經言詞辯論為之。
三、次按犯第十條（施用毒品）之罪者，檢察官應聲請法院裁定
    ，令被告或少年入勒戒處所觀察、勒戒（第一項）。觀察、
    勒戒後，檢察官依據勒戒處所之陳報，認受觀察、勒戒人無
    繼續施用毒品傾向者，應即釋放，並為不起訴之處分或不付
    審理之裁定；認受觀察、勒戒人有繼續施用毒品傾向者，檢
    察官應聲請法院裁定令入戒治處所強制戒治，期間為六個月
    以上，至無繼續強制戒治之必要為止。但最長不得逾一年（
    第二項）。依前項規定為觀察、勒戒或強制戒治執行完畢釋
    放後，五年後再犯第十條之罪者，適用本條前二項之規定（
    第三項）。觀察、勒戒或強制戒治執行完畢釋放後，五年內
    再犯第十條之罪者，檢察官應依法追訴。毒品危害防制條例
    第二十條、第二十三條第二項定有明文。該二十條條文係自
    九十二年七月九日修正公布，自九十三年一月九日施行，其
    中第三項修正理由為：（一）現行條文規定再犯之界定時點
    為第一次犯後經不起訴之處分或不付審理之裁定，如受觀察
    、勒戒人或受強制戒治人於出所後、不起訴處分或不付審理
    裁定前旋即再次施用毒品，若非屬再犯，顯不合理，且現行
    法律適用上引發諸多爭議，爰將再犯之界定時點修正為「觀
    察勒戒或強制戒治執行完畢釋放」，以杜紛爭。（二）觀察
    、勒戒或強制戒治後五年後再犯者，顯見前所實施之觀察、
    勒戒或強制戒治已足以遮斷其施用毒品之癮，為期自新及協
    助其斷除毒癮，對此五年後再犯者爰明定仍適用初犯之規定
    ，先經觀察勒戒、強制戒治之程序。合先敘明。
四、經查本件被告曾於八十八年、八十九年間因第一次施用毒品
    案件，分別經台灣台中地方法院裁定令入勒戒處所施以觀察
    、勒戒，均因無繼續施用毒品傾向，經臺灣臺中地方法院檢
    察署檢察官分別以八十八年度偵字第五０九二號、八十九年
    毒偵字第七○三三號、第七三六五號為不起訴處分確定，並
    於八十八年二月二十六日（起訴書證據並所犯法條欄誤載為
    八十八年八月二十六日）、八十九年十一月十七日觀察、勒
    戒執行完畢釋放；則檢察官本案起訴被告於九十七年九月二
    日十時許，在其住所施用第一級毒品海洛因之再犯犯行，距
    其前次界定時點即八十九年十一月十七日「觀察、勒戒執行
    完畢釋放」，已逾五年，顯見前所實施之觀察已足以遮斷其
    施用毒品之癮，為期自新及協助其斷除毒癮，對此「五年後
    再犯」者仍適用初犯之規定，先經觀察勒戒、強制戒治之程
    序。至被告於九十一年間之涉嫌施用第二級毒品犯行，雖經
    臺灣臺中地方法院檢察署檢察官同時聲請強制戒治及提起公
    訴，強制戒治經台灣台中地方法院以九十一年度毒聲字第二
    四一八號裁定令入戒治處所施以強制戒治，然強制戒治部份
    其後因臺灣臺中地方法院檢察署檢察官以毒品危害防制條例
    於九十三年一月九日修正施行，依新法應免執行強制戒治而
    報結；即並未執行強制戒治，自無所謂「強制戒治執行完畢
    釋放」之新界定時點。又起訴部分則經台灣台中地方法院認
    為無積極證據可證明被告有違反毒品危害防制條例第十條第
    二項之施用第二級毒品犯行，以九十一年度易字第二二八○
    號判決無罪確定，既經判決無罪，即不能認被告有施用毒品
    之「五年內再犯」之情，以上有臺灣高等法院被告前案紀錄
    表、臺灣臺中地方法院檢察署刑案資料查註紀錄表及上開判
    決書各一份在卷可按，並經原審調閱臺灣臺中地方法院檢察
    署九十一年度戒執二字第八六九號案件之全部卷宗核閱屬實
    。從而本件被告既與毒品危害防制條例第二十三條第二項所
    定觀察、勒戒或強制戒治執行完畢釋放後，「五年內再犯」
    之要件不合，起訴之要件即有未合，應為不受理之諭知，原
    審因而為諭知不受理之判決核無不合，上訴意旨指摘原判決
    不當，為無理由，應予駁回，並不經言詞辯論為之。
五、至上訴意旨引最高法院九十七年度第五次刑事庭會議決議為
    其上訴理由，然最高法院該次決議乃係指被告於五年內已再
    犯，經『依法追訴處罰』，其第三次（或第三次以上）再度
    施用毒品之時間，在初犯經觀察、勒戒或強制戒治執行完畢
    釋放五年以後」之情形，然本件之情形被告既未曾二犯經「
    依法追訴處罰」，自不能比附援引，附此明。
據上論斷，應依刑事訴訟法第三百六十八條、第三百七十二條，
判決如主文。
中    華    民    國    98    年    2    月     5    日
            刑事第四庭    審判長法  官  洪  耀  宗
                                法  官  許  文  碩
                                法  官  蔡 王 金 全
上列正本證明與原本無異。
如不服本判決應於收受送達後十日內向本院提出上訴書狀，其未
敘述上訴理由者，並得於提起上訴後十日內向本院補提理由書 (
均須按他造當事人之人數附繕本)「切勿逕送上級法院」。
                                書記官  金  珍  華
中    華    民    國    98    年    2    月     6    日


司法院資訊處製作；財團法人民間司法改革基金會備份。
